【裁判字號】    97,易,993
【裁判日期】    971003
【裁判案由】    恐嚇取財等
【裁判全文】
臺灣高雄地方法院刑事判決               97年度易字第993號
公  訴  人  臺灣高雄地方法院檢察署檢察官
被      告  丙○○
上列被告因恐嚇取財等案件，經檢察官提起公訴（97年度偵緝字
第1874號），本院依通常程序審理，因被告於準備程序進行中就
被訴事實為有罪之陳述，經告知簡式審判程序之旨，並聽取檢察
官及被告等意見後，經本院合議庭裁定由受命法官獨任進行簡式
審判程序，本院判決如下：
    主  文
丙○○共同意圖為自己不法之所有，以恐嚇使人將本人之物交付
，累犯，處有期徒刑壹年，減為有期徒刑陸月，如易科罰金，以
新台幣壹仟元折算壹日。
    事  實
一、丙○○前於民國（下同）因公共危險案件，經台灣屏東地方
    法院以92年度屏交簡字第10號判處有期徒刑3 月，甫於92年
    12月13日徒刑執行完畢出監。詎仍不知悔改，與宋寶貴（經
    高雄地院以96年度訴字第1887號判處有期徒刑1 年6 月）及
    真實姓名年籍不詳、綽號「阿忠」等成年男子，共同基於意
    圖為自己不法所有之犯意聯絡，於96年4 月6 日下午3 時許
    ，高雄市○○街24號前，由宋寶貴故意於步行時擦撞到甲○
    ○後，即上前假藉甲○○走路不慎撞及其身體為由，在高雄
    市○○路191 號統一超商門口，擋住購完物品之甲○○，再
    作勢毆打之方式恫嚇，致甲○○心生畏懼，乃隨丙○○、宋
    寶貴及「阿忠」三人至高雄市○○街244 號「喜豆郎」豆花
    店後，丙○○與宋寶貴持續以作勢欲毆打甲○○及「我叫了
    很多兄弟在外面，要將甲○○帶至他處打成殘廢」等語，並
    佯裝欲叫外面兄弟進來毆打甲○○，「阿忠」即佯稱係宋寶
    貴老大，向甲○○表示，這件事情可用錢處理，「阿忠」則
    在場偽為調停，三人共同以上開方式恫嚇甲○○，致甲○○
    心生畏懼，而交付所有皮包予宋寶貴翻找皮包，先取走其內
    甲○○所有郵局提款卡，置放在上衣口袋內，再偽以開玩笑
    為由，將提款卡返還，旋又以可由丙○○將提款卡交付外面
    其他兄弟觀看，證明有道歉之誠意為由，要求甲○○再將提
    款卡交付，並告知密碼，甲○○因而心生畏懼，乃依指示交
    付提款卡，並告知密碼，再由宋寶貴通知丙○○持至提款機
    之付款設備提款，並輸入密碼，而以此不正方法，提領甲○
    ○所有郵局帳戶內之存款新臺幣（下同）5,000 元。丙○○
    提款後，返回前開豆花店時，乃將提款卡置放在桌上，宋寶
    貴則另以：「是你的命比較重要還是錢比較重要」等語，接
    續恫嚇甲○○，並翻動甲○○皮包，先取走其內現金2,600
    元後，又將該2,600 元交還，要其自行將2,600 元放在桌上
    ，表示作為請兄弟花用，嗣宋寶貴取走上開現金後，即轉交
    丙○○持往豆花店櫃台付帳。宋寶貴等人於上開豆花店停留
    約30分鐘後（期間丙○○、「阿忠」已先行離去上址豆花店
    ），於同日15時40分許，適宋寶貴欲離開時，因所涉另案被
    害人報警，為警前往當場逮捕而查獲。
二、案經高雄市政府警察局新興分局報告臺灣高雄地方法院檢察
    署檢察官偵查起訴。
    理  由
一、按本件被告丙○○所犯係死刑、無期徒刑、最輕本刑為3 年
    以上有期徒刑以外之罪，其於本院審理時就前揭被訴事實為
    有罪之陳述，經本院告知簡式審判程序之旨，並聽取被告與
    公訴人之意見後，認無不得或不宜改依簡式審判程序進行之
    處，爰依刑事訴訟法第273 條之1 第1 項，裁定本件改行簡
    式審判程序，合先敘明。
二、訊據被告對於前開犯罪事實，坦承不諱（見本院卷第19頁、
    第27頁），核與宋寶貴於本院96年度訴字第1887號審理時所
    述（見本院卷第37頁至第39頁），及告訴人甲○○於警詢之
    指述相符（見警卷第27頁至第33頁），並有中華郵政公司自
    動櫃員機儲戶交易明細表1 紙可稽（見警卷第31頁），足認
    被告自白與事實相符，被告犯行洵堪認定，應依法論科。
三、核被告所為，係犯刑法第346 條第1 項恐嚇取財罪及同法第
    339 條之2 第1 項意圖為自己不法之所有，以不正方法由自
    動付款設備取得他人之物罪。被告先後上述恫嚇方式恐嚇被
    害人之行為，使被害人先後交付現金、提款卡等財物，係基
    於單一恐嚇取財之犯意而為之數個舉動，因其侵害之法益同
    一，且數行為係在密切接近之時間、地點實施，各行為之獨
    立性極為薄弱，依一般社會健全觀念，在時間差距上，難以
    強行分開，在刑法評價上，應視為數個舉動之接續施行，僅
    論以一罪。而宋寶貴取得提款卡後，即交付被告持以提領現
    金，與恐嚇取得提款卡之行為，應屬具有同一性之整體行為
    ，是被告以一行為觸犯刑法第346 條第1 項及第339 條之2
    第1 項等罪，為想像競合犯，應依刑法第55條之規定，從一
    重之恐嚇取財罪處斷。被告與宋寶貴、「阿忠」等人間，就
    上開犯行，有犯意之聯絡及行為之分擔，為共同正犯。又被
    告前因公共危險案件，經台灣屏東地方法院以92年度屏交簡
    字第10號判處有期徒刑3 月，於92年12月13日徒刑執行完畢
    ，有臺灣高等法院被告前案紀錄表在卷可參，其於前案有期
    徒刑執行完畢5 年內，故意再犯本件有期徒刑以上之罪，依
    刑法第47條第1 項規定，為累犯，並應加重其刑。爰審酌被
    告尚值青壯，不思循正當途徑取得財物，竟夥同他人以恐嚇
    方式取財，不僅造成被害人恐懼，且侵害他人財產法益，又
    對於社會治安造成危害；惟考量被告犯後坦承犯行，態度尚
    可，及被害人損失金額等一切情狀，量處如主文所示之刑。
    又中華民國九十六年罪犯減刑條例業於96年7 月16日公布施
    行，而被告犯罪時間為96年4 月6 日，係在96年4 月24日以
    前，且被告雖經通緝，但其被通緝之時間為96年10月1 日，
    係在前開減刑條例施行之後，無前開減刑條例第5 條不能減
    刑之事由，是被告合於中華民國九十六年罪犯減刑條例第2
    條第1 項第3 款之規定，爰依法減輕其宣告刑2 分之1 如主
    文所示，並諭知易科罰金之折算標準。
據上論斷，應依刑事訴訟法第299 條第1 項前段、第273 條之1
第1 項，刑法第28條、第346 條第1 項、第339 條之2 、第55
條、第41條第1 項前段、第47條第1 項，刑法施行法第1 條之1
，中華民國96年罪犯減刑條例第2 條第1 項第3 款、第7 條、第
9條 ，判決如主文。
本案經檢察官乙○○到庭執行職務。
中    華    民    國    97    年    10    月    3     日
                  刑事第十九庭      法  官  施盈志
以上正本證明與原本無異。
如不服本判決應於收受本判決後10日內向本院提出上訴書狀，並
應敘述具體理由，如未敘述上訴理由者，應於上訴期間屆滿後20
日內補提理由書狀於本院（均須按他造當事人之人數附繕本）「
切勿逕送上級法院」。
中    華    民    國    97    年    10    月    3     日
                                    書記官  林雅婷


司法院資訊處製作；財團法人民間司法改革基金會備份。
